臺灣彰化地方法院刑事判決
111年度訴字第390號
第735號
公  訴  人  臺灣彰化地方檢察署檢察官
被      告  謝仁翊




公設辯護人  陳志忠  
上列被告因加重詐欺等案件，經檢察官提起公訴（111年度偵字
第628號）及追加起訴（111年度偵字第7032號），本院改依簡式
審判程序審理，合併判決如下：
    主    文
謝仁翊各犯如附表所示之罪，各處如附表主文欄所示之刑。應執
行有期徒刑壹年捌月。
    犯罪事實
一、謝仁翊於民國110年10月25日加入真實姓名年籍不詳、綽號
    「MONEY」之人所屬詐欺集團，負責擔任詐欺集團之車手，
    並約定可獲得當日所提領金額之百分之二做為報酬（所涉參
    與犯罪組織部分，另經臺灣士林地方檢察署檢察官以110年
    度偵字第22630號等提起公訴，是不在本案起訴範圍）。謝
    仁翊基於共同意圖為自己不法所有之詐欺取財及洗錢之個別
    犯意聯絡，分別為下列犯行：
　㈠先由詐欺集團成員撥打電話予林弈均，佯稱：其為allyoung
    網站客服人員，因誤植為高級會員，若要取消升等，須依指
    示操作提款機云云，致林弈均陷於錯誤，而依指示於110年1
    1月30日20時18分許、23分許，接連匯款49,985元、12,012
    元至中華郵政帳號0000000-0000000帳戶（下稱系爭郵局帳
    戶）內。再由謝仁翊持系爭郵局帳戶提款卡，於同日20時50
    分許，在彰化縣○○市○○路00號「員林南門郵局」，提領6萬
    元。
　㈡先由詐欺集團成員撥打電話予陳怡靜，佯稱：其為allyoung
    網站客服人員，若要退還多支出款項，須依指示操作提款機
    云云，致陳怡靜陷於錯誤，而依指示於110年11月30日20時2
    6分許，匯款49,989元至系爭郵局帳戶內。再由謝仁翊持系
    爭郵局帳戶提款卡，於同日20時52分許，在上址「員林南門
    郵局」，提領52,000元（追加起訴書誤載為「49,989元」，
    經檢察官當庭更正）（提領逾被害人所匯入款項部分，不在
    本案起訴範圍）。
  ㈢先由詐欺集團成員於110年11月30日21時52分許，撥打電話予
    程馨瑩，佯稱：其為allyoung網站客服人員，因誤植為高級
    會員要多扣款，若要解除，須依指示操作提款機云云，致程
    馨瑩陷於錯誤，而依指示匯款新臺幣（下同）9,989元至系
    爭郵局帳戶內。再由謝仁翊持系爭郵局帳戶提款卡，於同日
    22時4分許，在彰化縣○○○鎮○○路000號「北斗郵局」，提領1
    萬元（提領逾被害人所匯入款項部分，不在本案起訴範圍）
    。之後謝仁翊依指示於翌（12月1日）凌晨1時30分許，在臺
    中市烏日區某處，將上開提領款項，全數交付予「MONEY」
    所指定之另名詐騙集團成員，而生掩飾、隱匿詐欺犯罪所得
    之實際去向之效果。
二、案經彰化縣警察局北斗分局、員林分局報告臺灣彰化地方檢
    察署檢察官偵查起訴。
    理    由
一、被告謝仁翊所犯之本案犯罪，均係死刑、無期徒刑、最輕本
    刑為3年以上有期徒刑以外之罪。其於準備程序就上開被訴
    事實均為有罪之陳述，經受命法官告知簡式審判程序之旨，
    並聽取其與辯護人、公訴人之意見後，本院認無不得或不宜
    改依簡式審判程序進行之情事。爰俱依刑事訴訟法第273條
    之1第1項、第284條之1規定，裁定由受命法官獨任進行簡式
    審判程序。
二、得心證之理由：
  ㈠上揭犯罪事實，訊據被告於警詢、偵查及本院審理中坦承不
    諱（見第628號偵卷第9至14、65至66頁、第7032號偵卷第27
    至33、165至167頁、本院第390號訴卷第264至265、273頁）
    ，核與證人即被害人林弈均、陳怡靜、程馨瑩、證人即搭載
    被告之不知情計程車司機賴坤彰於警詢時證述相符（見第70
    32號偵卷第35至38、51至53、67至69頁、第628號偵卷第15
    至21頁），並有監視錄影畫面翻拍及蒐證照片、系爭郵局帳
    戶交易明細（見第628號偵卷第23至31、35頁、第7032號偵
    卷第75至76、85至86頁），被害人林弈均之臺南市政府警察
    局第三分局安順派出所陳報單、受理詐騙帳戶通報警示簡便
    格式表、受(處)理案件證明單、受理各類案件紀錄表、內政
    部警政署反詐騙諮詢專線紀錄表、金融機構聯防機制通報單
    、轉帳交易明細（見第7032號偵卷第39至49頁），被害人陳
    怡靜之內政部警政署反詐騙諮詢專線紀錄表、高雄市政府警
    察局三民第二分局鼎山派出所陳報單、受理各類案件紀錄表
    、受(處)理案件證明單、受理詐騙帳戶通報警示簡便格式表
    、金融機構聯防機制通報單、匯款明細（見第7032號偵卷第
    55至66頁），被害人程馨瑩之內政部警政署反詐騙諮詢專線
    紀錄表、金融機構聯防機制通報單（見第3139號他卷第13頁
    反面至第14頁）在卷可稽，足認被告上開自白與事實相符。
　㈡按共同正犯，本係互相利用，以達共同目的，並非每一階段
    行為，各共同正犯均須參與。而共同實施犯罪行為，在合同
    意思範圍以內，相互利用他人之行為，以達其犯罪之目的，
    原不必每一階段行為均經參與，祇須分擔犯罪行為之一部，
    即應對於全部所發生之結果共同負責（最高法院72年度台上
    字第1978、5739號判決意旨參照）；另按共同正犯之意思聯
    絡，原不以數人間直接發生者為限，即有間接之聯絡者，亦
    包括在內。如甲分別邀約乙、丙犯罪，雖乙、丙間彼此並無
    直接之聯絡，亦無礙於其為共同正犯之成立（最高法院77年
    台上字第2135號判決意旨參照）。而詐欺集團之詐術，實務
    上常見有佯稱被害人付款設定錯誤需操作自動櫃員機解除重
    複扣款，或佯裝親友借錢，或冒裝檢警人員佯稱被害人涉犯
    刑事案件而需將存款、存摺、金融卡交予檢警保管等等。而
    本案被告就本案犯行，雖非始終參與詐欺集團各階段之詐欺
    取財犯行，但本案如犯罪事實欄所示各被害人，各是遭被告
    所屬詐欺集團之成員佯稱設定錯誤需操作提款機解除扣款云
    云之詐術，而被騙交付財物，且該等詐術均為實務上常見之
    手法，故均未逸脫被告之主觀認識。則被告既然知悉是依照
    詐欺集團之指示提領、轉交各被害人之匯款，而參與如犯罪
    事實欄所示分工，自應為其他共犯即詐欺集團成員之所為（
    包含實施詐術之行為）負責。
　㈢次按106年6月28日修正施行即現行洗錢防制法第2條第2款、
    第3條第2款規定，掩飾或隱匿刑法第339條犯罪所得之本質
    、來源、去向、所在、所有權、處分權或其他權益者，即構
    成洗錢行為。是依修正後洗錢防制法，掩飾刑法第339條詐
    欺取財犯罪所得去向之行為，亦可構成洗錢罪。又參諸洗錢
    防制法第2條修正理由：洗錢行為之處罰，其規範方式應包
    含洗錢行為之處置、分層化及整合等各階段。修正前條文區
    分自己洗錢與他人洗錢罪之規範模式，僅係洗錢態樣之種類
    ，未能完整包含處置、分層化及整合等各階段行為。為澈底
    打擊洗錢犯罪，爰參酌維也納公約第3條第1項第b款第ii目
    規定洗錢行為態樣，包含隱匿或掩飾該財產的真實性質、來
    源、所在地、處置、轉移、相關的權利或所有權之洗錢類型
    ，例如：㈠犯罪行為人出具假造的買賣契約書掩飾某不法金
    流；㈡貿易洗錢態樣中以虛假貿易外觀掩飾不法金流移動；㈢
    知悉他人有將不法所得轉購置不動產之需求，而擔任不動產
    之登記名義人或成立人頭公司擔任不動產之登記名義人以掩
    飾不法所得之來源；㈣提供帳戶以掩飾不法所得之去向，例
    如：販售帳戶予他人使用（修正理由參照）。準此，洗錢防
    制法第2條第2款之掩飾、隱匿行為，目的在遮掩、粉飾、隱
    藏、切斷特定犯罪所得與特定犯罪間之關聯性，是以款項遭
    提領、轉交後，即產生掩飾、隱匿之結果，屬該條例所規範
    之洗錢行為。經查，被告擔任提領被騙贓款後再轉交之工作
    ，其所為已使員警及各被害人將因此難以追查其交付金錢之
    流向，而皆產生掩飾、隱匿詐欺犯罪所得去向之效果。從而
    ，被告所為該當於掩飾、隱匿特定犯罪所得去向之行為要件
    ，且被告主觀上對此亦可推知，則被告所為，均該當洗錢行
    為無疑。
  ㈣綜上所述，本案事證明確，被告犯行都可以認定，應予論罪
    科刑。
三、論罪科刑：
  ㈠核被告所為，各係同時犯刑法第339條之4第1項第2款之三人
    以上共同犯詐欺取財既遂罪、洗錢防制法第14條第1項之洗
    錢既遂罪，共三次。又被告與「MONEY」等詐欺集團成員，
    有犯意聯絡及行為分擔，均應論以共同正犯。
　㈡罪數關係：
  ⒈被告與詐欺集團成員，就犯罪事實欄一㈠所示犯行，是針對同
    一被害人有數次詐騙匯款行為，則各該行為係於密切時間、
    地點為之，侵害同一人之財產法益，顯係基於同一個犯意下
    接續實施之行為，僅論以接續之一行為。
　⒉被告就犯罪事實欄一㈠、㈡、㈢所示各次犯行，各係以一行為同
    時觸犯加重詐欺取財、洗錢罪，皆為想像競合犯，均應依刑
    法第55條之規定，各從一重之加重詐欺取財罪論處。
　⒊被告本案犯行，係侵害各被害人各自之財產法益，應以被害
    人人數決定被告犯罪之罪數。是被告所犯3罪間，犯意各別
    ，行為互殊，應予分論併罰。　　
　㈢按洗錢防制法第16條第2項規定：「犯前2條之罪，於偵查或
    審判中自白者，減輕其刑」，被告參與洗錢犯行部分，於偵
    查及審判中均坦承不諱，原應依上開規定減輕其刑。然被告
    犯行既均從一重之加重詐欺罪處斷，且該重罪並無法定減刑
    事由，自無從再適用上開條項規定減刑，但本院於量刑時一
    併審酌。
　㈣爰以行為人之責任為基礎，審酌被告依詐欺集團指示，參與
    提領被騙款項並轉交之分工，則其所為使集團其他參與之犯
    罪者之真實身分難以查緝，助長犯罪，復因詐騙集團難以破
    獲，以致詐騙情事未能根絕，是被告所為實無足取。並考量
    被告為最下游之車手之犯罪參與程度。另審酌被害人3人各
    受有如前所示之損失，金額不少，其中犯罪事實欄一㈠所示
    被害人被騙匯款金額更是超過6萬元，㈡所示被害人被騙匯款
    金額則將近5萬元。兼衡被告因參與同一犯罪集團而另犯其
    他加重詐欺案件，分別經檢察官起訴之素行，此有臺灣高等
    法院被告前案紀錄表存卷可參（見本院第390號訴卷第13至1
    6頁）。再參酌被告固然於偵查及本院審理中均坦承犯行，
    並表示出監後有意願賠償被害人，也具狀請其母親代為處理
    調解事宜，但被告母親以電話表示無意願代被告調解，因此
    迄今被告尚未能實際賠償任何被害人之犯後態度。暨被告自
    述學歷為高職肄業之智識程度，之前從事餐飲業之生活狀況
    （見本院第390號訴卷第275頁）等以上情狀，乃分別量處如
    附表主文欄所示之刑。並參酌被告參與犯罪次數、情節，所
    涉詐騙及提領金額，以及前科素行等情狀，定如主文欄所示
    應執行之刑。
四、被告供稱本案尚未領取報酬，復無證據證明被告有因本案獲
    取犯罪所得，自無從沒收犯罪所得，併此敘明。
據上論斷，依刑事訴訟法第273條之1第1項、第284條之1、第299
條第1項前段，判決如主文。　
本案經檢察官童志曜提起公訴，檢察官陳顗安追加起訴，檢察官
陳靚蓉到庭執行職務。　　
中　　華　　民　　國　　111 　年　　9 　　月　　5 　　日
                  刑事第六庭    法      官  張琇涵
以上正本證明與原本無異。
如不服本判決應於收受判決後20日內向本院提出上訴書狀，並應
敘述具體理由。其未敘述上訴理由者，應於上訴期間屆滿後20日
內向本院補提理由書( 均須按他造當事人之人數附繕本) 「切勿
逕送上級法院」。
告訴人或被害人對於判決如有不服具備理由請求檢察官上訴者，
其上訴期間之計算係以檢察官收受判決正本之日期為準。
中　　華　　民　　國　　111 　年　　9 　　月　　5 　　日
                                書記官  潘佳欣
附錄論罪科刑法條全文：
中華民國刑法第339條之4
犯第339條詐欺罪而有下列情形之一者，處1年以上7年以下有期
徒刑，得併科1百萬元以下罰金：
一、冒用政府機關或公務員名義犯之。
二、三人以上共同犯之。
三、以廣播電視、電子通訊、網際網路或其他媒體等傳播工具，
    對公眾散布而犯之。
前項之未遂犯罰之。

洗錢防制法第14條
有第二條各款所列洗錢行為者，處7年以下有期徒刑，併科新臺
幣5百萬元以下罰金。
前項之未遂犯罰之。
前二項情形，不得科以超過其特定犯罪所定最重本刑之刑。

　　　　　　　　　　　　　　　　
附表  犯罪事實 主文 犯罪事實一㈠ 謝仁翊三人以上共同犯詐欺取財既遂罪，處有期徒刑壹年參月。 犯罪事實一㈡ 謝仁翊三人以上共同犯詐欺取財既遂罪，處有期徒刑壹年參月。 犯罪事實一㈢ 謝仁翊三人以上共同犯詐欺取財既遂罪，處有期徒刑壹年貳月。